【裁判字號】    95,簡,362
【裁判日期】    951012
【裁判案由】    偽造文書
【裁判全文】
臺灣桃園地方法院刑事判決              95年度簡字第362號
公  訴  人  台灣桃園地方法院檢察署檢察官
被      告  DANG THI .
被      告  DOAN THI .
上列被告等因偽造文書案件，經檢察官提起公訴（95年度偵字第
18632 號），經被告等自白犯罪，本院認宜以簡易判決處刑，逕
以簡易判決處刑如下，本院判決如下：
    主      文
DANG THI HOAN 共同偽造公印文，處有期徒刑肆月，如易科罰金
，以佰元折算壹日，並應於刑之執行完畢或赦免後，驅逐出境
。扣案偽造統一證號FD00000000號之中華民國外僑居留證壹張（
含偽造之「內政部印」公印文壹枚、DANG THI HOAN 相片壹張）
沒收之。
DOAN THI LUI共同偽造公印文，處有期徒刑肆月，如易科罰金，
以佰元折算壹日，並應於刑之執行完畢或赦免後，驅逐出境。
扣案偽造統一證號KC00000000號之中華民國外僑居留證壹張（含
偽造之「內政部印」公印文壹枚、DOAN THI LUI相片壹張）沒收
之。
    事實及理由
一、被告DANG THI HOAN 原係於民國92年7 月29日合法來臺至臺
    北市內湖區某處任監護工作之越南籍勞工，其明知無合法證
    件即無法在臺工作，詎於95年5 月間某日，在桃園縣大園鄉
    某客運車站前與真實姓名年籍不詳綽號「阿梅」之成年女子
    ，基於偽造特種文書及偽造公印文之犯意聯絡，約定以新臺
    幣（下同）5,000 元之代價，向女子購買中華民國外僑居留
    證（下稱居留證），並先由被告DANG THI HOAN 提供自己本
    人之照片1 張予該女子，由該女子偽造貼有DANG THI HOAN
    照片，記載「NGUYEN THI HIEN 」（中文姓名阮氏賢）名字
     、年籍資料、居留證統一證號FD00000000號並蓋有偽造之
     「內政部印」公印文1 枚之偽造中華民國外僑居留證1 張
    ，被告DANG THI HOAN 取得上開證件後，即於95年6 月1 日
    持前開偽造證件至桃園縣大園鄉○○○路280 巷7 號「又全
    有限公司」內，自稱係「NGUYEN THI HIEN 」（中文姓名阮
    氏賢）並出示偽造之前開居留證向黃良全應徵工作而行使，
    使不知情之黃良全雇用其在該公司擔任打雜之工作，足以生
    損害於「NGUYEN THI HIEN 」、「又全有限公司」及桃園縣
    政府警察局核發外僑居留證之正確性，以及行政院勞工委員
    會對於外國人工作之管理之正確性。
二、被告DOAN THI LUI原係於民國92年12月20日合法來臺至臺北
    市大安區某處任監護工作之越南籍勞工，其明知無合法證件
    即無法在臺工作，詎於95年1 月間某日，在桃園縣大園鄉某
    客運車站前與真實姓名年籍不詳綽號「阿梅」之成年女子，
    基於偽造特種文書及偽造公印文之犯意聯絡，約定以新臺幣
    （下同）4,000 元之代價，向女子購買中華民國外僑居留證
    （下稱居留證），並先由被告DOAN THI LUI提供自己本人之
    照片1 張予該女子，由該女子偽造貼有DOAN THI LUI照片，
    記載「LE THI MONG THU 」（中文姓名黎氏夢秋）名字、年
    籍資料、居留證統一證號KC00000000號並蓋有偽造之「內政
    部印」公印文1 枚之偽造中華民國外僑居留證1 張，被告DO
    AN THI LUI取得上開證件後，即於95年6 月中旬某日持前開
    偽造證件至桃園縣大園鄉○○○路280 巷7 號「又全有限公
    司」內，自稱係「LE THI MONG THU 」（中文姓名黎氏夢秋
    ），並出示偽造之前開居留證向黃良全應徵工作而行使，使
    不知情之黃良全雇用其在該公司擔任打雜之工作，足以生損
    害「LE THI MONG THU 」（中文姓名黎氏夢秋）、「又全有
    限公司」及桃園縣政府警察局核發外僑居留證之正確性，以
    及行政院勞工委員會對於外國人工作之管理之正確性。嗣經
    警於95年8 月31日15時50分許，在桃園縣大園鄉○○○路28
    0 巷7 號「又全有限公司」檢查員工身份資料，發覺有異而
    偵悉上情，並扣得前開偽造之居留證2 份。案經桃園縣政府
    警察局桃園分局報請臺灣桃園地方法院檢察署檢察官偵查後
    聲請簡易判決處刑。
三、訊據被告DANG THI HOAN 、DOAN THI LUI對於上揭犯行坦承
    不諱，核與證人即黃良全於警詢中陳述、於偵查中具結證述
    情節相符，並有偽造統一證號FD00000000號之中華民國外僑
    居留證影本（含偽造「內政部印」公印文1 枚、DANG THI
    HOAN相片1 張）、偽造之統一證號KC00000000號之中華民國
    外僑居留證影本（含偽造之「內政部印」公印文1 枚、DOAN
    THI LUI 相片1 張）、桃園縣政府警察局桃園分局依據就業
    服務法執勤現場紀錄表各1 紙、外僑居留資料查詢－明細內
    容顯示畫面、桃園縣政府警察局桃園分局中路派出所搜索扣
    押筆錄各2 份在卷可稽，及上開偽造統一證號FD000000 00
    號之中華民國外僑居留證、統一證號KC00000000號之中華民
    國外僑居留證居留證各1 紙扣案可證，足認被告DANG THI
    HOAN、DOAN THI LUI前開具任意性之自白核與事實相符，而
    屬可信。綜上所述，本件事證明確，被告DANG THI HOAN 、
    DOAN THI LUI犯行均堪認定，應依法論科。
四、按94年2 月2 日修正公布、95年7 月1 日施行生效之刑法（
    以下簡稱新法）第2 條第1 項規定：「行為後法律有變更者
    ，是用行為時之法律。但行為後之法律有利於行為人者，是
    用罪有利於行為人之法律」，係規範行為後法律變更所生新
    舊法之比較適用之準據法，於新法施行後，應適用新法第2
    條第1 項之規定為「從舊從輕」之比較（最高法院95年度第
    8 次刑事庭會議決議意旨參照）。被告DANG THI HOAN 、
    DOAN THI LUI行為後，刑法關於第28條共同正犯規定、第21
    2 條偽造特種文書罪之法定罰金刑數額及計算單位（刑法第
    33條第5 款）、第41條易科罰金之折算標準等規定，業於94
    年2 月2 日修正公布，於95年7 月1 日生效，同時並刪除第
    55條關於牽連犯之規定，其修正前、後之規定：(一)修正前刑
    法第28條規定：「2 人以上共同實施犯罪之行為者，皆為正
    犯。」修正後刑法第28條規定：「2 人以上共同實行犯罪之
    行為者，皆為正犯。」修正後刑法將原來共同正犯之共同「
    實施」犯罪，改為「實行」犯罪，排除完全未參與犯罪相關
    行為之「實行」的「陰謀共同正犯」及「預備共同正犯」，
    此屬行為可罰性要件之變更，亦屬法律變更。(二)修正前刑法
    第33條第5 款規定「罰金：1 元以上。」，而刑法第212 條
    所定罰金數額為銀元300 元，而罰金罰鍰提高標準條例第1
    條前段之規定，依法律應處罰金罰鍰者，就其原定數額提高
    2 至10倍，依行政院會銜司法院於72年7 月27日發布，同年
    8 月1 日施行，有關刑法定有罰金各條，提高為10倍，是前
    開得處300 元以下罰金，提高為10倍，即科3,000 元以下罰
    金，再者銀元與新臺幣之折算比率為1 比3 ，故以新臺幣計
    算，本條罰金部分即得科處新臺幣9,000 元。而修正後刑法
    第33條第5 款規定「罰金：新臺幣1,000 元以上，以百元計
    算之」，依95年6 月14日修正公布刑法施行法第1 條之1 ：
    「中華民國94年1 月7 日刑法修正施行後，刑法分則編所定
    罰金之貨幣單位為新臺幣。94年1 月7 日刑法修正時，刑法
    分則編未修正之條文定有罰金者，自94年1 月7 日刑法修正
    施行後，就其所定數額提高為30倍。但72年6 月26日至94年
    1 月7 日新增或修正之條文，就其所定數額提高為3 倍」，
    變更其計算單位並提高原定數額後，修正後刑法第212 條法
    定罰金刑之最高度為新臺幣9,000 元。(三)修正前刑法第55條
    後段規定：「犯一罪而其方法或結果之行為犯他罪名者，從
    一重處斷」，修正後已刪除上開規定，而視具體情形論以數
    罪併罰。(四)依修正前之刑法第41條第1 項前段規定：「犯最
    重本刑為5 年以下有期徒刑以下之刑之罪，而受6 個月以下
    有期徒刑或拘役之宣告，因身體、教育、職業、家庭之關係
    或其他正當事由，執行顯有困難者，得以1 元以上3 元以下
    折算1 日，易科罰金。」，依修正前罰金罰鍰提高標準條例
    第2 條前段規定（已於95年5 月17日配合修正刪除）提高原
    定數額100 倍後，係以銀元300 元即新臺幣900 元折算1 日
    為其易科罰金之折算標準；而修正後之刑法第41條第1 項前
    段規定：「犯最重本刑為5 年以下有期徒刑以下之刑之罪，
    而受6 個月以下有期徒刑或拘役之宣告者，得以新臺幣1000
    元、20 00 元或3000元折算1 日，易科罰金。」，則依修正
    後之刑法第41條第1 項前段規定，係以新臺幣1000元、2000
    元或3000元折算1 日為其易科罰金之折算標準。(五)綜上所述
    ，修正前、後關於刑法第212 條之法定罰金刑最高度均為新
    臺幣9,00 0元，且被告2 人本件犯行依修正前、後刑法之規
    定，均構成共同正犯，然依修正前之規定，就被告所為偽造
    公印文行為與行使偽造特種文書行為間，因有手段目的之牽
    連關係，僅從一重論以一罪，而修正後之規定，則依數罪併
    罰之；且如易科罰金之折算標準，係以新臺幣900 元折算1
    日，修正後之規定則係以新臺幣1,000 元、2,000 元、3,00
    0 元折算1 日，綜合上開修正前、後全部罪刑結果而為比較
    ，修正前之規定較有利於行為人，依刑法第2 條第1 項前段
    之規定，本件應一體適用修正前刑法之規定。至於沒收乃屬
    從刑，基於主從不可分之原則，從刑乃附屬於主刑，參諸最
    高法院95 年 度第8 次刑事庭會議決議之意旨，從刑應依主
    刑所適用之法律，並無比較新舊法之適用，故
    本件關於沒收供犯罪所用之物之規定，應一體適用修正前刑
    法第38 條 第1 項第1 款之規定。
五、次按中華民國外僑居留證，具特許外國人在我國居留之性質
    ，為特許證之1 種，而該居留證上有內政部之印文，該印文
    為刑法第218 條所稱之公印文。是核被告DANG THI HOAN 、
    DOAN THI LUI分別交付5,000 元、4,000 元及其照片向真實
    姓名年籍不詳綽號「阿梅」之成年女子購得前揭偽造之外僑
    居留證，其後持以應徵工作而行使之所為，係犯刑法第216
    條、第212 條之行使偽造特種文書罪、同法第218 條第1 項
    之偽造公印文罪。被告DANG THI HOAN 、DOAN THI LUI偽造
    外僑居留證之低度行為，為其後行使之高度行為所吸收，不
    另論罪。被告DANG THI HOAN 與該「阿梅」間、被告DOANTH
    I LUI 與該「阿梅」間，各有犯意聯絡及行為分擔，為共同
    正犯。被告DANG THI HOAN 、DOAN THI LUI就行使偽造居留
    證罪與偽造公印文罪2 罪間，有手段、目的之牽連關係，應
    依修正前刑法第55條之規定，從較重之偽造公印文罪處斷（
    司法院院解字第3020號解釋及司法院大法官會議釋字第82號
    解釋參照）。爰審酌被告DANG THI HOAN 、DOAN THI LUI之
    生活狀況、知識程度與其犯罪之動機、手段、所生危害，犯
    罪後尚能坦承犯行等一切情狀，量處如主文所示之刑，並依
    修正前刑法第41條第1 項前段規定分別諭知如易科罰金之折
    算標準，以示懲儆。另被告DANG THI HOAN 、DOAN THI LUI
    均為越南人，且受有期徒刑以上刑之宣告，併依刑法第95條
    規定，諭知被告並應於刑之執行完畢或赦免後，予以驅逐出
    境。
六、扣案之偽造之居留證2 枚，分別為被告DANG THI HOAN 、DO
    AN THI LUI所有供犯罪所用之物，業據被告2 人供明在卷，
    爰依刑法第38條第1 項第2 款之規定沒收，至居留證上偽造
    之公印文各1 枚及被告2 人之相片各1 張即毋庸重複諭知沒
    收。
七、依刑事訴訟法第449 條第2 項、第3 項、第450 條第1 項，
    修正後刑法第2 條第1 項前段，修正前刑法第28條，修正前
    刑法第216 條、第212 條，行為時刑法第218 條第1 項，修
    正前刑法第55條、第41條第1 項前段，行為時刑法第95條，
    修正前刑法第38條第1 項第2 款，行為時刑法第219 條，罰
    金罰鍰提高標準條例第1 條前段、修正前罰金罰鍰提高標準
    條例第2 條，逕以簡易判決處刑如主文。
八、如不服本判決，得於判決書送達之翌日起10日內，以書狀敘
    述理由，向本庭提出上訴。
中    華    民    國    95    年    10    月    12    日
                  刑事第九庭    法  官  蘇琬能
以上正本證明與原本無異。
                                書記官  邱飛鳴
中    華    民    國    95    年    10    月    17    日


司法院資訊處製作；財團法人民間司法改革基金會備份。
